【裁判字號】    99,家聲,204
【裁判日期】    991210
【裁判案由】    指定會同開具財產清冊之人
【裁判全文】
臺灣苗栗地方法院民事裁定             99年度家聲字第204號
聲  請  人  劉哲宇
相  對  人  劉文德
關  係  人  劉文城
上列當事人間聲請指定會同開具財產清冊之人事件，本院裁定如
下：
    主  文
指定關係人劉文城（男，民國○○年○ 月○ 日生，身分證統一編號
：Ｚ000000000號）為受監護宣告人劉文德（男，民國○○年○ 月○
日生，身分證統一編號：Ｚ000000000號）之會同開具財產清冊之
人。
聲請程序費用新台幣1,000 元由聲請人負擔。
    理  由
一、本件聲請意旨略以：聲請人之養父劉文德前因罹患極重度多
    重障礙，經鈞院於94年3 月21日以94年度禁字第5 號裁定宣
    告為禁治產人（受監護宣告之人），嗣經鈞院以94年監字第
    77號並選定聲請人為其監護人。茲因受監護人目前所需照護
    費用，實非聲請人單薄收入足以支付，聲請人欲出售相對人
    所有之苗栗縣苑裡鎮○○段0000-0000 地號之土地，惟相對
    人未經指定會同開具財產清冊之人，為保障相對人即受監護
    宣告人之權利，爰聲請鈞院准予指定受監護宣告人之六弟劉
    文城為會同開具財產清冊之人等語，並提出本院94年度監字
    第77號、99年度家聲字第179 號民事裁定書影本、戶籍謄本
    暨同意書本等件為證。
二、按民法總則施行法第4 條第2 項規定：「民法總則中華民國
    97年5 月2 日修正之條文施行前，已為禁治產宣告者，視為
    已為監護宣告；繫屬於法院之禁治產事件，其聲請禁治產宣
    告者，視為聲請監護宣告…。」。民法總則施行法第4 條之
    1 規定：「民法規定之禁治產或禁治產人，自民法總則中華
    民國97年5 月2 日修正之條文施行後，一律改稱為監護或受
    監護宣告之人。」。民法總則施行法第4 條之2 規定：「中
    華民國97年5 月2 日修正之民法總則第14條至第15條之2 之
    規定，自公布後1 年6 個月施行。」，亦即自98年11月23日
    施行。又民法第1110條規定：「受監護宣告之人應置監護人
    。」。又民法第1111條規定：「法院為監護之宣告時，應依
    職權就配偶、四親等內之親屬、最近1 年有同居事實之其他
    親屬、主管機關、社會福利機構或其他適當之人，選定1 人
    或數人為監護人，並同時指定會同開具財產清冊之人。法院
    為前項選定及指定前，得命主管機關或社會福利機構進行訪
    視，提出調查報告及建議。監護之聲請人或利害關係人亦得
    提出相關資料或證據，供法院斟酌。」。本件相對人於修正
    施行前業經本院以94年度禁字第5 號裁定宣告禁治產，是依
    上開規定，視為已為監護宣告，並於修正施行後，適用修正
    後之規定，合先敘明。
三、經查，聲請人主張其為相對人即受監護宣告人劉文德之養子
    ，相對人前經本院以94年度禁字第5 號裁定宣告禁治產，嗣
    經本院以94年監字第77號選定聲請人為相對人之監護人，惟
    相對人未經法院指定會同開具財產清冊之人，現為保護受監
    護宣告人之權利，乃推舉由相對人之六弟劉文城為會同開具
    財產清冊之人等情，業據聲請人提出上開民事裁定影本、戶
    籍謄本、親屬系統表暨同意書等件為證，堪信為真實。本院
    審酌關係人劉文城為相對人之六弟，目前與相對人同居生活
    ，並協助照料其生活起居，較瞭解相對人之身心狀態與生活
    財產狀況，其亦有意願擔任會同開具財產清冊之人，揆諸上
    開規定，聲請人聲請指定關係人劉文城為相對人之會同開具
    財產清冊之人，核無不合，應予准許，爰裁定如主文所示。
四、依非訟事件法第21條第1 項前段，裁定如主文。
中    華    民    國    99    年    12    月    10    日
                    家事庭  法  官  李麗萍
以上正本係照原本作成
如對本裁定抗告須於裁定送達後10日內向本院提出抗告狀，並應
繳納抗告費新台幣1,000元整。
中    華    民    國    99    年    12    月    10    日
                            書記官  曾建和

司法院資訊處製作；財團法人民間司法改革基金會備份。
